【裁判字號】    92,訴,1334
【裁判日期】    920930
【裁判案由】    殺人未遂
【裁判全文】
臺灣板橋地方法院刑事判決                        九十二年度訴字第一三三四號
    公  訴  人  臺灣板橋地方法院檢察署檢察官
    被      告  乙○○
    指定辯護人  本院公設辯護丙○○
右列被告因殺人案件，經檢察官提起公訴（九十二年度偵字第六九八八號），及移
併辦（臺灣板橋地方法院檢察署九十二年度偵字第一五三０二號），本院判決如左：
    主  文
乙○○殺人，處有期徒刑陸年拾月。扣案之水果刀壹把沒收。
    事  實
一、緣乙○○與丁○○均係臺北縣三重市○○○路二五０巷二弄內之居民（乙○○居
    住於同弄十九號，丁○○居住於同弄二十一號），乙○○因丁○○經常傳述不利
    其名譽之言語，雙方早有嫌隙，嗣於民國（下同）九十二年三月三十一日下午四
    時四十五分許，乙○○行經臺北縣三重市○○○路二五０巷二弄一號前之際，遭
    丁○○阻擋去路，二人隨即發生口角爭執，乙○○旋返回住處取出其所有之水果
    刀一把及鐵橇一支，丁○○亦返回住處取出木劍一把，雙方進而發生鬥毆，詎乙○○於鬥毆過程中搶下丁○○所持木劍後，明知其持上開水果刀刺擊丁○○胸部
    等要害部位，顯足以致丁○○於死地，竟仍基於使丁○○發生死亡結果亦不違反
    其本意之殺人故意，接續持該水果刀刺擊丁○○之右胸部、右手腕、右臂、左肩
    等部分，使丁○○倒地並受有右胸四公分傷合併血氣胸、右手腕十公分銳器傷、
    右臂八公分銳器傷、左肩二公分刺傷等傷害。嗣經警據報赴現場當場查獲乙○○
    ，並扣得其所有持有刺傷丁○○之上開水果刀一把及鐵橇一支，同時將丁○○送
    醫急救，惟丁○○延至九十二年五月二十八日上午三時四十三分許，仍因上開胸
    部及手臂之刺創引起出血性休克再引起缺血性腸壞死及休克肺而心肺循環衰竭死
    亡。
二、案經臺北縣政府警察局三重分局報請臺灣板橋地方法院檢察署檢察官偵查起訴，
    暨臺灣板橋地方法院檢察署檢察官相驗後簽分移送本院併辦審理。
    理  由
一、訊據被告乙○○對於在前揭時、地持上開水果刀與被害人丁○○發生鬥毆一節，
    固坦承不諱，惟矢口否認有何殺人犯行，辯稱：伊當時僅持水果刀刺傷被害人丁○○之右手臂，並未刺擊被害人之胸部或其他身體部位，亦無殺人情事云云。惟
    查：被告與被害人早有嫌隙，二人於前述時、地發生口角爭執後，旋分別返回住
    處取出水果刀、鐵橇（被告）及木劍（被害人）相互鬥毆，被告並於過程中搶下
    被害人所持木劍等節，迭據被告於警詢、偵查及本院調查、審理時供明在卷，核
    與證人即上址附近鄰居甲○○○於警詢及本院調查時證稱：「‧‧‧我只有看到
    乙○○手持水果刀一把及鐵器及丁○○手持木劍，然後我就不理他們，進入我所
    居住之處所拿東西，出來後就看見劉弱海流血躺在地上‧‧‧」、「‧‧‧因為
    住在案發地點附近，剛好看到丁○○拿木棍出來要打乙○○，結果沒打到，木棍
    被宋搶走丟在地上，然後就看到劉倒在地上‧‧‧」等語相符（參見臺灣板橋地
    方法院檢察署九十二年度偵字第六九八八號偵查卷第十頁、本院九十二年六月六
    日訊問筆錄第三頁），並有卷附該等水果刀、鐵橇、木劍之照片二幀及扣案之水
    果刀一把可資佐證，而被害人於雙方鬥毆過程中倒地後，係先送臺北縣立三重醫
    院急救，再轉往臺北榮民總醫院救治，其當時已受有右胸四公分傷合併血氣胸、
    右手腕十公分銳器傷、右臂八公分銳器傷、左肩二公分刺傷等傷害，延至九十二
    年五月二十八日上午三時四十三分，仍因上開胸部及手臂之刺創引起出血性休克
    再引起缺血性腸壞死及休克肺而心肺循環衰竭死亡等節，復經檢察官先後督同檢
    驗員、法醫實施相驗、勘驗及解剖查證實，有相驗勘驗筆錄一份、解剖筆錄一份
    、法務部法醫研究所（九二）法醫所醫鑑字第０七七八號鑑定書一份、相驗屍體
    證明書一份、相驗照片十五幀、解剖照片八幀、有臺北榮民總醫院診斷證明書一
    紙、同院病歷影本一份在卷足憑，綜上，被告與被害人當時確有發生械鬥情況，
    被害人並於鬥毆過程中遭被告搶下其所持木劍，進而受傷倒地送醫急救，嗣送醫
    救治之際，發現其身體確有前揭傷勢菲輕之諸多傷害，足見被告於鬥毆過程中搶
    下丁○○所持木劍後，在客觀上確有接續持上開水果刀刺擊被害人之右胸部、右
    手腕、右臂、左肩等部分，因而使被害人倒地並受有前揭傷勢菲輕之諸多傷害，
    且被告當時係手持顯足以致人於死之水果刀及鐵橇等器具與被害人械鬥，其搶下
    被害人所持木劍後，在客觀上顯已取得鬥毆之優勢地位，詎其仍持水果刀接續刺
    擊被害人右胸部等身體要害部位，自堪認其在主觀上確有使被害人發生死亡結果
    亦不違反其本意之殺人故意，殆無疑問，被告前開辯解暨其指定辯護人辯稱被告
    僅係於正當防衛之情狀下傷害告訴人致死云云，均不足採信。至：(1)證人甲○○○於本院調查時雖到庭改稱其當時並未見聞被告持刀，且僅發現被害人手部流血
    ，被害人身體部位並未流血云云（參見本院九十二年六月六日訊問筆鉸刀第三頁
    ），惟被告當時確係手持上開水果刀及鐵橇與被害人械鬥一節，業據被告自承在
    卷，並有扣案之上開水果刀、鐵橇及卷附該等器具照片可資佐證，而被害人送醫
    急救之際，確係受有右胸四公分傷合併血氣胸、右手腕十公分銳器傷、右臂八公
    分銳器傷、左肩二公分刺傷等傷害，亦有上開解剖鑑定書、診斷證明書、病歷等
    資料在卷足憑，本院因認證人甲○○○此部分證述情節顯與本案客觀跡證不符，
    尚難採為有利於被告認定之依據；(2)上開解剖鑑定書及相驗屍體證明書所記載被
    害人之死亡原因雖係「因『腹』及手臂之刺創引起出血性休克再引起缺血性腸壞
    死及休克肺而心肺循環衰竭死亡」云云，惟被害人送醫救治時，係受有胸部及肢
    體多處外傷及血胸併呼吸衰竭之傷害，有臺北榮民總醫院斷證明書一份附卷可稽
    ，且解剖鑑定之際，被害人腹部僅有手術痕，亦已於上開解剖鑑定書之「一、肉
    眼觀察結果」欄內記載甚明，並有上開卷附相驗及解剖照片可參，再參諸上開解
    剖鑑定書之「三、對死因之看法」欄內記載：「由以上死亡經過及解剖結果，認
    為丁○○遭受四處銳器創，其中一處引起氣血胸。上述傷勢引起出血性休克，造
    成腸子的缺血性壞死破裂而腹膜炎及休克肺（休克合併症瀰漫性肺泡傷害之增殖
    期纖維化），導致心肺循環衰竭而死亡。」等語，足見上開解剖鑑定書及相驗屍
    體證明書所記載被害人之死亡原因所載「因『腹』及手臂之刺創引起出血性休克
    再引起缺血性腸壞死及休克肺而心肺循環衰竭死亡」，應係「因『胸』及手臂之
    刺創引起出血性休克再引起缺血性腸壞死及休克肺而心肺循環衰竭死亡」之誤載
    ，本院爰逕予補充更正，附此敘明。
二、核被告所為，係犯刑法第二百七十一條第一項之殺人罪；其傷害被害人之低度行
    為，應為行使之高度行為所吸收，不另論罪。公訴人雖未就被害人於本案提起公
    訴後，業於九十二年五月二十八日上午三時四十三分許，因前開胸部及手臂刺創
    傷引起出血性休克再引起缺血性腸壞死及休克肺而心肺循環衰竭死亡之殺人既遂
    部分（即送併辦部分─臺灣板橋地方法院檢察署九十二年度偵字第一五三０二號
    ）提起公訴，惟該部分與原起訴部分（殺人未遂）具有高度行為吸收低度行為之
    裁判上一罪關係，依審判不可分原則，乃為起訴效力所及，本院自得併予審究，
    且其殺人之基本社會事實仍屬同一，爰在同一起訴事實範圍內，變更其起訴法條
    。末查被告係民國二年十月四日出生，其實施上開殺人犯行時，為年滿八十歲之
    人，爰依刑法第十八條第三項規定減輕其刑。爰審酌被告與被害人原係鄰居關係
    ，詎偶遇口角爭執，不思循理性途徑謀求解決之道，反以持水果刀刺殺被害人之
    殘酷手段發洩積怨，非但無濟於事，更令被害人付出寶貴生命之慘痛代價，並參
    酌被告年事已高、素行狀況（無前科，有臺灣高等法院刑案紀錄簡覆表一份在卷
    可查）、犯罪後態度等一切情狀，量處如主文所示之刑，以資懲戒。
三、扣案之水果刀一把，係被告所有供其刺擊被害人所用之物，業據其供明在卷，爰
    依刑法第三十八條第一項第二款規定宣告沒收。另扣案之鐵橇一支，雖係被告所
    有之物，惟本院迄查並無積極事證足資證該鐵橇係供被告犯上開殺人罪所用之物
    ，爰不予宣告沒收，附此敘明。
據上論斷，應依刑事訴訟法第二百九十九條第一項前段、第三百條，刑法第二百七十
一條、第十八條第三項、第三十八條第一項第二款，判決如主文。
本案經檢察官王正皓到庭執行職務
中      華      民      國      九十二      年     九     月    三十    日
                                        臺灣板橋地方法院刑事第十五庭
                                            法  官  王  屏  夏
右正本證明與原本無異。
如不服本判決，應於判決送達後十日內向本院提出上訴狀。
                                            書記官  楊  璧華
中      華      民      國      九十二      年     十     月     三     日
附錄本案論罪科刑法條全文：
刑法第二百七十一條：
殺人者，處死刑、無期徒刑或十年以上有期徒刑。
前項之未遂犯罰之。
預備犯第一項之罪者，處二年以下有期徒刑。


司法院資訊處製作；財團法人民間司法改革基金會備份。
